【裁判字號】    89,台非,119
【裁判日期】    890510
【裁判案由】    違反毒品危害防制條例
【裁判全文】
最高法院刑事判決                                八十九年度台非字第一一九號
    上訴人  最高法院檢察署檢察總長
    被  告  甲○○
右上訴人因被告違反毒品危害防制條例案件，對於台灣南投地方法院中華民國八十九
年一月三十一日第一審確定判決（八十九年度投刑簡字第五二號，起訴案號：台灣南
投地方法院檢察署八十八年度偵字第一九八四號），認為違法，提起非常上訴，本院
判決如左：
    主  文
原判決關於違背法令部分撤銷。
    理  由
非常上訴理由稱：「按判決不適用法則者，為違背法令，刑事訴訟法第三百七十八條
定有明文。又科刑之判決書其宣示之主文，與所載之事實及理由必須互相適合，否則
即屬理由矛盾，其判決當然為違背法令，貴院六十四年台上字第八九三號著有判例。
本件原判決事實及理由欄記載「本件犯罪事實及證據，除應予補充及更正部分外，餘
均引用檢察官起訴書之記載」，而觀諸檢察官起訴書犯罪事實之記載「甲○○前於民
國八十三年一月八日因違反麻醉藥品管理條例及竊盜等案件，經台灣南投地方法院判
處有期徒刑八月，嗣經台灣高等法院台中分院於八十四年一月八日（應為「十八日」
之誤繕）以八十三年度上易字第二八○一號判決駁回上訴確定，甫於八十五年五月二
十日執行完畢」則依其事實之記載被告顯為累犯。惟原判決之理由尚乏累犯加重其刑
之論斷，且無引用相關法條，主文亦無累犯之諭知，顯有主文、事實及理由不相一致
且足以影響判決結果情事，即屬理由矛盾之違背法令。案經確定，爰依刑事訴訟法第
四百四十一條、第四百四十三條提起非常上訴，以資糾正。」等語。
本院按受有期徒刑之執行完畢，五年以內再犯有期徒刑以上之罪者，為累犯，加重本
刑至二分之一，為刑法第四十七條所明定。又科刑之判決書，其宣示之主文，與所載
之事實及理由之說明，均必須互相適合。否則即屬理由矛盾；而判決所載之理由矛盾
，倘致應適用之法則未予適用，已使判決本身發生違誤，當然為判決違背法令，非僅
屬訴訟程序違背法令。本件原判決「事實及理由」欄，關於事實部分引用檢察官起訴
書犯罪事實欄之記載「甲○○前於民國八十三年一月八日因違反麻醉藥品管理條例及
竊盜等案件，經台灣南投地方法院判處有期徒刑八月，嗣經台灣高等法院台中分院於
八十四年一月八日以八十三年度上易字第二八○一號判決駁回上訴確定，甫於八十五
年五月二十日執行完畢」，且原判決復認定被告係於八十八年二月二十八日晚間非法
施用第二級毒品安非他命等情。是原判決事實部分已確認被告為累犯，然理由部分卻
未說明應適用刑法第四十七條累犯之規定加重其刑，主文欄亦無累犯之宣示，自屬判
決理由矛盾，且已致應適用之法條未予適用之違誤，顯屬判決違背法令。案經確定，
非常上訴意旨執以指摘，洵有理由，因原判決尚非不利於被告，自應僅將其違背法令
部分撤銷，以資糾正。
據上論結，應依刑事訴訟法第四百四十七條第一項第一款前段，判決如主文。
中      華      民      國    八十九    年      五      月      十      日
                              最高法院刑事第九庭
                                  審判長法官  張  信  雄
                                        法官  賴  忠  星
                                        法官  張  清  埤
                                        法官  張  淳  淙
                                        法官  陳  世  雄
      右正本證明與原本無異
                                              書  記  官
中      華      民      國    八十九    年      五      月     十二     日


司法院資訊處製作；財團法人民間司法改革基金會備份。
